【裁判字號】    96,聲再,13
【裁判日期】    970508
【裁判案由】    聲請再審
【裁判全文】
臺灣雲林地方法院刑事裁定              96年度聲再字第13號
聲  請  人  甲○○
上列聲請人因竊佔案件，對於本院96年度簡上字第110 號中華民
國96年12月12日確定判決，聲請再審，本院裁定如下：
    主  文
再審之聲請駁回。
    理  由
一、聲請意旨略以：
    (一)足生影響於判決之重要證據漏未審酌部分：
      1.聲請人即被告甲○○自本院92年11月28日強制執行後，
        未曾竊佔陳國湧所有雲林縣斗六市○○○段大北勢小段
        720 地號（下稱720 地號）之土地，僅在同小段703 地
        號水利地（下稱703 地號）及同小段720-1 地號河川地
        （下稱720-1 地號）上總共720 平方公尺（約0.74分）
        土地上耕種，現場有水利署界址，並提供96年12月14日
        斗六地籍圖謄本（斗地謄字第019037號）為證。
      2.再者94年7 月11日陳國湧僱工砍伐聲請人703 地號水利
        地種植之農作物及樹齡30年結實纍纍之柚子樹，如聲請
        人在92年11月28日強制執行除去農作物後仍在原地即
        720 地號竊佔種植，何以可能在92年11月28日至94年7
        月11日僅1 年8 月間種植出樹齡30年之柚子樹，此有94
        年7 月11日現場照片為證。
      3.聲請人歷次在偵查庭或法院陳述意見均未獲採納。
      4.聲請人歷次舉證720-1 地號上有水利署河川地界址，請
        求農田水利會、河川水利局等相關人員出庭具結作證說
        明水利界址一事，法院並未審酌。
    (二)原判決所憑之證物、證言為虛偽部分：
      1.雲林縣斗六地政事務所測量員陳明輝於96年11月21日到
        庭時提供的是舊地籍圖，且在地籍圖上自行標示水利地
        、河川地包含在720 地號土地上，誤導檢察官及法官。
      2.95年5 月聲請人因陳國湧控告竊佔而控告陳國湧誣告，
        雲林縣警察局斗六分局高世煌偵查員僅受理竊佔，未受
        理誣告且偵查筆錄自行編造。
二、按有罪之判決確定後，有左列情形之一者，為受判決人之利
    益，得聲請再審︰一原判決所憑之證物已證明其為偽造或變
    造者。二原判決所憑之證言、鑑定或通譯已證明其為虛偽者
    。前項第1 款至第3 款及第5 款情形之證明，以經判決確定
    ，或其刑事訴訟不能開始或續行非因證據不足者為限，得聲
    請再審，刑事訴訟法第420 條第1 項第1 、3 款及同條第2
    項定有明文。又刑事訴訟法第420 條第1 項第2 款所稱「原
    判決所憑之證言、鑑定或通譯已證明其為虛偽者」之再審條
    件，其原判決所憑之證言，除已經確定判決證明為虛偽者外
    ，必須有相當證據，足以證明其為虛偽，始屬相符，此觀同
    條第2 項後段所載其刑事訴訟不能開始或續行，非因證據不
    足者之文義自明。次按不得上訴於第三審法院之案件，除前
    條之規定外，其經第二審確定之有罪判決，如就足生影響於
    判決之重要證據漏未審酌者，亦得為受判決人之利益，聲請
    再審，刑事訴訟法第421 條亦有明文。而該條所謂「足生影
    響於判決之重要證據漏未審酌者」，係指於事實審判決前，
    已經發現並提出之證據，但法院漏未審酌，因而足生影響於
    判決者為限。亦即，係指當事人已提出之證據未加審認，或
    被捨棄不予採用，但原判決並未敘明其理由者，且該證據自
    形式觀察，顯然可認為足以動搖原有罪之確定判決，而為受
    判決人無罪、免訴、免刑或輕於原判決所認罪名之判決者。
三、聲請人所涉竊佔犯行，前經本院斗六簡易庭於96年4 月19日
    以96年度六簡字第39號判處有期徒刑3 月，緩刑2 年，聲請
    人不服提起上訴，經本院於96年12月12日以96 年 簡上字第
    110 號撤銷原判決，並判處聲請人有期徒刑6 月，減為有期
    徒刑3 月而告確定，此有前開判決書及臺灣高等法院被告前
    案紀錄表各1 份在卷可稽，並經本院調取前開案件卷宗核閱
    無誤。
四、經查：
    (一)聲請意旨認足生影響於判決之重要證據漏未審酌部分：
      1.就96年12月14日斗地謄字第019037號部分：
        聲請人提出之96年12月14日斗地謄字第019037號地籍圖
        謄本，僅得從該地籍圖中看出720 地號緊鄰720-1 地號
        及703 地號，無從認定聲請人佔有種植農作物之區域為
        何，自非足生影響於判決之重要證據。
      2.就94年7月11日現場照片6張部分：
        又原審認定聲請人係於94年7 月11日之後94年7 月下旬
        某日起，擅自種植蕃薯、花生、玉米、柚子、鳳梨、香
        蕉等農作物而竊佔720 地號土地，是與94年7 月11日現
        場照片也沒有任何關係。
      3.就聲請人歷次偵、審供述部分：
        再者原審本於自由心證予以斟酌後，亦於判決理由貳、
        二、中將聲請人歷次警、偵、審之供述其中可採信之部
        分採納作為認定聲請人犯罪事實之基礎，並就不採信部
        分詳述其心證形成之理由。
      4.就聲請傳喚農田水利會、河川水利局等相關人員出庭具
        結作證部分：
        末查原審於96年11月21日審理期日調查證據程序最終時
        ，詢問檢察官及聲請人對於本案還有無其他事項或證據
        需要調查，聲請人未回答，聲請人之子即輔佐人林益源
        則回答：「我們所有證據都已經提出了。」（原審卷第
        72頁背面）顯見聲請人已無相關證據提出甚明。何況測
        量係地方政府地政事務所之專長及職責，即便水利地、
        河川地之測量亦由地政事務所負責，與農田水利會、河
        川水利局無甚關係。
    (二)聲請意旨認原判決所憑之證物、證言為虛偽部分：
      1.就95年9 月22日雲林縣斗六地政事務所土地複丈結果圖
        說及陳明輝96年11月21日證言部分：
        (1)前案臺灣雲林地方法院檢察署94年度偵字第3321號毀
          棄損壞等案件中，經檢察官、聲請人、陳國湧會同雲
          林縣斗六地政事務所測量員陳明輝，於94年8 月29日
          至720 地號指界、鑑界，認聲請人及陳國湧當時互告
          毀損竊佔部分是在720 地號範圍內，經聲請人及陳國
          湧當場表示沒有疑問，且複丈結果上開部分在720 地
          號內分為A 、B 區塊，面積各為440 、280 平方公尺
          ，有94年8 月29日勘驗現場筆錄、雲林縣斗六地政事
          務所94年9 月5 日（測量日期為94年8 月29日）土地
          複丈結果圖說1 紙（94年度偵字第3321號卷第19、37
          頁）在卷可考。
        (2)本案偵查中之95年9 月22日，檢察官再度會同聲請人
          、陳明輝及陳國湧等人至720 地號指界、鑑界，並經
          聲請人當場指出其種植作物之區域，且因指界、鑑界
          及種植作物區域均與94年8 月29日複丈結果相同而援
          引上開94年8 月29日測量結果而為相同之複丈結果圖
          說，有95年9 月22日勘驗現場筆錄、同日聲請人警詢
          筆錄及雲林縣斗六地政事務所95年9 月22日土地複丈
          結果圖說各1 份（95年度他字第467 號卷第47、49
          、57頁）附卷可稽。
        (3)又證人陳明輝於原審96年11月21日審理期日到庭具結
          證稱：其95年9 月22日至720 地號去勘驗，因為聲請
          人及陳國湧指界與94年相同，故引用94年之測量結果
          ，聲請人佔有之A 、B 區塊確實在720 地號內，95年
          9 月22日測量時聲請人也有全程在場等語（原審卷第
          61至64頁）。
        (4)聲請人於95年4 月27日警詢筆錄中亦供稱其於陳國湧
          94年7 月（筆錄誤載為93年7 月）僱用挖土機將其原
          本種植柚子、竹子、芭樂等果樹剷平之後，就立即再
          種植蕃薯、花生、玉米、柚子、鳳梨、香蕉等物（原
          審警卷第4 頁），顯現聲請人亦承認94年7 月後種植
          之區域至今相同。
        (5)從而原審所憑之證物即雲林縣斗六地政事務所95年9
          月22日土地複丈結果圖說及證人陳明輝之證言，其中
          土地複丈結果圖說經聲請人及陳國湧親自指界，並聲
          請人全程在場，聲請人也不否認94年至95年種植區域
          均相同等情均已如前述，是界址既然沒有改變，聲請
          人種植農作物區域又相同，95年9 月22日土地複丈結
          果自然與94年8 月29日土地複丈結果相同，加以上開
          複丈結果既係聲請人與陳國湧指界複丈而成，難認有
          何「陳明輝自行標示誤導」之情；又證人陳明輝身為
          公務員，長年擔任測量職務，並經具結擔保其證詞之
          可信，且上開證言亦與卷內各該相關證據顯示內容相
          符，是均難認有何虛偽不實之處。
      2.就聲請人警詢筆錄部分：
        查聲請人分別於95年4 月27日及95年5 月2 日至雲林縣
        警察局斗六分局製作警詢筆錄，其於95年4 月27日警詢
        筆錄中供稱未在720 地號而係在周邊國有河川地及水利
        地種植蕃薯、花生、玉米、柚子、鳳梨、香蕉等農作物
        （原審警卷第3 至5 頁）等語，復於95年5 月2 日警詢
        筆錄中控告陳國湧誣告（同上警卷第6 至7 頁），是與
        聲請人歷次供述內容甚至聲請再審意旨均相符，復已明
        確記載聲請人告訴陳國湧誣告，是聲請意旨認未受理誣
        告云云係屬誤會，難認有何虛偽不實之處。
五、綜上所述，聲請人前揭聲請事由皆與刑事訴訟法第420 條所
    規定「原判決所憑之證物已證明其為偽造或變造者」、「原
    判決所憑之證言、鑑定或通譯已證明其為虛偽者」及同法
    421 條所規定「足生影響於判決之重要證據漏未審酌」之要
    件不符，是本件再審之聲請為無理由，應予駁回。
據上論結，應依刑事訴訟法第434 條第1 項，裁定如主文。
中    華    民    國    97    年    5     月    8     日
                  刑事第三庭    法  官  李貞瑩
以上正本證明與原本無異。
本裁定不得抗告。
                                書記官  金雅芳
中    華    民    國    97    年    5     月     8     日


司法院資訊處製作；財團法人民間司法改革基金會備份。
